臺灣臺中地方法院民事判決　95年度訴字第851號
原　　　告　幸照企業有限公司
法定代理人　戊○○
原　　　告　甲○○
共　　　同
訴訟代理人　楊博堯律師
被　　　告　丙○○
訴訟代理人　林邦賢律師
被　　　告　丁○○
上列被告因公共危險等案件，經原告提起請求損害賠償之附帶民
事訴訟（94年度交附民字第393號），經本院刑事庭裁定移送前
來，本院於民國96年12月17日言詞辯論終結，判決如下：
    主      文
原告之訴及其假執行之聲請均駁回。
訴訟費用由原告負擔。
    事實及理由
甲、程序方面
壹、按法定代理人代理權消滅者，其訴訟程序在有法定代理人承
    受其訴訟以前當然停止；前開規定，於有訴訟代理人時不適
    用之；聲明承受訴訟，應提書書狀於受訴法院，民事訴訟法
    第170條、第173條、第176條分別定有明文。查原告幸照企
    業有限公司（以下簡稱為幸照公司）之原法定代理人為乙○○，然於訴訟中已變更為戊○○，原告幸照公司與戊○○於
    民國96年11月6日以書狀向本院聲明承受訴訟，此有民事準
    備（三）狀、台中市政府函在卷可證，經核並無不符，應予
    准許。
貳、次按言詞辯論期日，當事人之一造不到場者，得依到場當事
    人之聲請，由其一造辯論而為判決，民事訴訟法第385條第1
    項前段定有明文。查本件被告丁○○經合法通知，而未於言
    詞辯論期日到場，有本院言詞辯論筆錄、報到單、送達證書
    在卷可證；且核無民事訴訟法第386條各款所列情形，爰依
    原告之聲請，由其一造辯論而為判決。
乙、實體方面
壹、原告主張：
一、被告丙○○係位於台中市○○○○路191號政威汽車修配廠之
    負責人，被告丁○○則係政威汽車修配廠之受僱技師，於93
    年9月11日10時30分許，因原告幸照公司所有車牌號碼F6-28
    8自用大貨車之加壓幫浦發生故障，原告甲○○乃駕駛前開
    自用大貨車前往政威汽車修配廠進行檢修。詎被告丙○○竟
    任意將送修之系爭車輛交由無修理瓦斯槽車技術之被告丁○○修理，於其修理幫浦時不慎將其上方原告甲○○原已關閉
    之緊急切斷閥弄成斜置狀態，而造成瓦斯外洩之現象，並因
    外洩之瓦斯引來火源致生火災燒毀系爭車輛。
二、原告幸照公司歷此事件而受有損害，爰請求被告連帶賠償系
    爭F6-288自用大貨車損失新台幣（下同）161萬元。因系爭
    車輛係85年2月出廠，原告幸照公司於87年9月間購買，並於
    同年月21日發照開始使用，至93年9月11日即因本件火災被
    燒燬致不堪使用，以系爭車輛最少之使用期限20年計算，扣
    除已使用5年11月20日，尚有14年之使用期限而不得使用，
    其折舊率為6/20，且系爭車輛含車體及加裝油槽後之價值為
    230萬元，準此，被告應連帶賠償原告幸照公司161萬元之車
    輛損失【計算方式為：230萬元－（230萬元×6/20）＝161
    萬元】。
三、原告甲○○歷此事件而受有損害，爰請求被告連帶賠償：
（一）營業利益損失288萬元：因系爭F6-288自用大貨車遭燒燬
      成廢棄物，致原告甲○○無法用為生產工具，且使原已不
      佳之經濟狀況陷入困頓，迄今無法購置新車繼續營運，亦
      無收入可供維持家計。當須仰賴本件賠償金之收入，始能
      再購新車營業，以原告甲○○平日平均每月可得12萬元之
      淨利計算，原告甲○○2年無法收入之營業利益為288萬元
      ，依法應由被告等連帶賠償。
（二）精神慰撫金100萬元：因原告所駕駛之系爭車輛被燒毀，
      致原告無法繼續營業，迄今仍失業閒暇在家，非但心情鬱
      悶，更因無工作收入可供家用，而造成家人生活艱苦，為
      此請求被告等連帶賠償原告精神損失100萬元。
四、爰依民法第184條、第185條侵權行為之法律關係，請求被告
    等連帶賠償前開金額及其法定利息等語。
五、並聲明：（一）被告應連帶給付原告幸照公司161萬元、原
    告甲○○388萬元，暨被告丙○○、丁○○應分別自刑事附
    帶民事訴訟起訴狀繕本送達之翌日即94年12月8日、94年12
    月6日起，均至清償日止，按週年利率5%計算之利息。（二
    ）訴訟費用由被告連帶負擔。（三）願供擔保，請准宣告假
    執行。
貳、被告則均以：
一、本院94年度易字第1541號公共危險案件之刑事判決理由第2
    項所載：「……被告（即本件原告）甲○○明知其送修車輛
    之槽體內，仍存有六百公斤左右之液化石油氣，竟疏未告知
    被告丙○○、丁○○，使被告丙○○、丁○○信賴其言而同
    意修繕，且被告甲○○亦疏未注意緊急切斷閥呈斜置狀態，
    導致液化石油氣洩漏之速度增快，造成更大損害，犯後猶一
    再將責任推卸予被告丙○○、丁○○，毫無悔過之意，態度
    不佳，惡性實屬重大，而被告丙○○、丁○○雖知槽體及輸
    送管線內不可存有液化石油氣時始可進行修繕加壓幫浦，然
    因缺乏修繕裝填液化石油氣車輛之專業知識，疏未注意縱僅
    修繕加壓幫浦亦應進行開槽作業始屬安全，而過失引發火災
    ，雖屬不當，但可歸責程度較被告甲○○為小……」等情，
    顯見縱認被告丙○○就本件應負損害賠償責任，惟原告甲○○亦與有過失，且過失之程度較大於被告丙○○，又原告甲○○於事發當時係原告公司之法定代理人兼使用人，是依民
    法第217條之規定，原告等請求被告等應負全部損害賠償責
    任，顯無理由。
二、否認系爭車輛含車體及加裝油槽後之價值為230萬元。且系
    爭車輛係85年2月出廠，而原告請求系爭車輛所減少之價額
    從87年9月間購買後才開始計算，亦欠允當。另系爭車輛之
    使用期限是否為20年，亦欠依據。原告甲○○於本件火災發
    生時，並未受有任何傷害，且非不能工作，是其以每月可得
    12萬元之淨利，而請求2年無法工作總計288萬元之工作損失
    及精神損失100萬元，殊欠依據且無理由。
三、並均聲明：（一）原告之訴駁回。（二）訴訟費用由原告負
    擔。（三）如受不利之判決，請准供擔保免為假執行。
參、得心證之理由
一、查於93年9月11日10時30分許，因原告幸照公司所有之車牌
    號碼F6-288號自大貨車的加壓幫浦發生故障，原告甲○○乃
    駕駛上開車輛前往政威汽車修配廠進行檢修。惟原告甲○○
    明知車號F6-288號自大貨車之液化石油氣槽體內，尚有600
    公斤左右之液化石油氣，於送修前應將液化石油氣槽體內之
    液化石油氣清除，並應注意將槽體容器底部之緊急切斷閥關
    閉，及該處緊急切斷閥與球塞閥間是否尚有殘留之液化石油
    氣，以避免於修繕過程中槽體內之大量液化石油氣外洩揮發
    混和空氣後引燃火勢產生危險。而被告丙○○、丁○○未曾
    依法受過「高壓氣體特定設備操作人員」、「高壓氣體操作
    人員」訓練，本應注意從事裝載可燃性氣體之槽體設備修理
    等相關作業時，應於事前以不易與其內部氣體反應之氣體或
    液體置換其內部原有之氣體，方可進行修繕，以免於修繕過
    程中液化石油氣外洩引發危險。依當時情形，原告甲○○與
    被告丙○○、丁○○並無不能注意之情形，詎原告甲○○疏
    未注意告知被告丙○○、丁○○槽體內仍有600公斤之液化
    石油氣，也未注意緊急切斷閥是否確已關閉，及緊急切斷閥
    與球塞閥間是否尚有殘留之液化石油氣，而被告丙○○、丁○○也疏未注意修繕加壓幫浦前，應於事前以不易與裝載液
    化石油氣之槽體內部氣體反應的氣體或液體置換其內部原有
    之氣體，方可進行修繕，即由原告甲○○將輸送管線內之液
    化石油氣排放至被告丙○○、丁○○提供之二桶20公斤裝之
    瓦斯桶，並將輸送管線內之液化石油氣排放到空氣中後，原
    告甲○○、被告丙○○即離開，而由被告丁○○躺於滑板上
    滑入上開車輛之底盤處，使用梅花扳手拆卸加壓幫浦固定座
    螺絲，惟因液化石油氣體之壓力過大，而將固定座彈開，致
    液化石油氣大量洩漏揮發混和空氣，瞬間引燃火勢猛烈蔓延
    ，使原告幸照公司所有之上開車輛嚴重燒損，並延燒旁邊車
    牌號碼YQ-85號之聯結車、車牌號碼NW-8296號之自用小客車
    （毀損部分均未經告訴），及燒燬政威汽車修配廠之廠房、
    辦公室、工具間暨供作住宅使用之客廳、廚房、臥室、神明
    廳等處，並造成被告丙○○受有頸部二度燒傷占全身體表面
    積百分之2、右上臂三度燒傷占全身體表面積百分之4、右足
    擦傷2X2公分之傷害，而均以失火燒燬現供人使用之住宅罪
    ，分別判處本件被告丙○○有期徒刑4月、原告甲○○有期
    徒刑6月、被告丁○○有期徒刑4月確定等事實，有臺灣高等
    法院臺中分院95年度上訴字第993號刑事判決在卷可證，並
    經本院調取臺灣高等法院臺中分院95年度上訴字第993號卷
    核閱無誤，自堪信為真實。
二、按附帶民事訴訟，係因犯罪而受損害之人，於刑事訴訟程序
    附帶提起民事訴訟，以請求回復其損害之程序，故提起是項
    訴訟須限於「起訴之犯罪事實」侵害個人私權致生損害者，
    始得為之（最高法院92年度台上字第688號判決參照）。又
    刑事庭移送民事庭之附帶民事訴訟，僅移送後之訴訟程序，
    應適用民事訴訟法，至移送前之訴訟行為是否合法，仍應依
    刑事訴訟法決定之；故移送民事庭之附帶民事訴訟，縱其於
    移送前提起時，不備刑事訴訟法之合法要件，但其移送後之
    訴訟程序，既應適用民事訴訟法，即屬該法第249條第1項第
    6款所謂之起訴不備其他要件，自應依此規定，以裁定駁回
    之（最高法院89年度台抗字第196號裁判參照）。查：
（一）原告幸照公司所有車牌號碼F6-288號之自大貨車，因前開
      事故嚴重燒損，但未經原告幸照公司提出告訴，業如前述
      ；亦即，前開自大貨車雖因被告前開過失行為而嚴重燒損
      ，然並非前開起訴或判決之犯罪事實，從而，依前開說明
      ，原告幸照公司於刑事訴訟程序附帶提起民事訴訟，請求
      被告應連帶給付161萬元及其法定利息，即不合法，應予
      裁定駁回。
（二）系爭F6-288自用大貨車既為原告幸照公司所有，為兩造所
      不爭，且前開自大貨車雖因被告前開過失行為而嚴重燒損
      ，然並非前開起訴或判決之犯罪事實，從而，依前開說明
      ，原告甲○○以無法利用前開自用大貨車為生產工具繼續
      營業為由，請求被告連帶賠償營業利益損失288萬元、精
      神損失100萬元與其法定利息，亦不合法，應予裁定駁回
      。
三、縱認原告甲○○前開請求並非不合法，然按依侵權行為損害
    賠償請求權請求非財產上損害賠償請求權，須人格權受侵害
    且有特別規定者，始得請求加害人賠償慰撫金；復按損害賠
    償請求權，以實際受有損害為成立要件，倘無損害，自不發
    生損害賠償請求權；而營業收入損害固為前開所稱所失利益
    ，然請求權人應就其損害之存在等成立要件負舉證之責任。
    查原告甲○○迄未舉證證明其有何人格權受被告侵害之情事
    ，則其請求被告連帶賠償精神損失100萬元與其法定利息，
    亦無理由。次查前開自用大貨車既為原告幸照公司所有，縱
    有營業損失，亦屬原告幸照公司所得請求賠償，並非原告甲○○，則原告甲○○請求被告連帶賠償營業利益損失288萬
    元與其法定利息，自無理由。
四、綜上所述，原告幸照公司依侵權行為損害賠償請求權，請求
    被告連帶給付161萬元及其法定利息；原告甲○○依侵權行
    為損害賠償請求權，請求被告連帶給付營業利益損失288萬
    元、精神損失100萬元與其法定利息，均無理由，應予駁回
    。
五、原告既受敗訴判決，其假執行之聲請，亦失所附麗，均應予
    駁回。
六、本件事證已臻明確，兩造所為之其他主張，陳述並所提之證
    據，經審酌後，認均與本件之結論無礙，不再一一論述，併
    予敘明。
丙、訴訟費用負擔之依據：民事訴訟法第78條、第85條第2項。
中　　華　　民　　國　　96　　年　　12　　月　　31　　日
                  　　民事庭    法  官  陳卿和
正本係照原本作成。
如對本判決上訴，須於判決送達後20日內向本院提出上訴狀。
中　　華　　民　　國　　96　　年　　12　　月　　31　　日
                                書記官
